【裁判字號】    98,小上,25
【裁判日期】    980721
【裁判案由】    給付工程款
【裁判全文】
臺灣士林地方法院民事判決              98年度小上字第25號
上  訴  人  甲○○
被上訴人    凱仕達科技股份有限公司
訴訟代理人  丙○○
法定代理人  乙○○
上列當事人間請求給付工程款事件，上訴人對於中華民國98年2
月27日本院士林簡易庭98年度士小字第405 號第一審判決提起上
訴，本院於98年7 月14日言詞辯論終結，判決如下：
    主  文
上訴駁回。
第二審訴訟費用新臺幣壹仟伍佰元由上訴人負擔。
    事實及理由
壹、程序方面：
    按對於小額程序第一審裁判之上訴或抗告，非以其違背法令
    為理由，不得為之，民事訴訟法第436 條之24第2 項定有明
    文。本件訴訟標的金額為新臺幣（以下同）10萬元以下，原
    審依小額訴訟程序審理。經查，上訴人指摘原審言詞辯論期
    日一造辯論判決不合法，而提起本件上訴，可認為其上訴理
    由已具體指摘原判決違背法令之內容及事實，揆諸前揭規定
    ，其上訴合法。
貳、實體方面：
一、被上訴人起訴主張：
  (一)上訴人於民國97年4 月間委託被上訴人於其位於臺北縣新莊
    市○○路131 號5 樓住處裝設監視系統，約定工程款2 萬1,
    000 元，被上訴人已依約完成，並經上訴人驗收無誤。詎上
    訴人屢經催告迄未給付工程款，爰依承攬工程契約之法律關
    係，訴請上訴人給付2 萬1,000 元，及自起訴狀繕本送達翌
    日起至清償日止，按週年利率5%計算之利息等語。
  (二)對上訴人抗辯所為之陳述：
    1.上訴人前於96年2 月間第1 次向被上訴人訂購監視主機及
      攝影機，並親自前往被上訴人公司了解監視主機、攝影機
      及相關產品功能及使用方式後，始下訂購單，並於安裝完
      成驗收後付清工程款。嗣上訴人於97年4 月23日第2 次訂
      購監視主機及攝影機，被上訴人依指示於97年4 月24日進
      行安裝，安裝過程中，上訴人認為攝影機效果良好，旋以
      電話聯絡要求追加1 支相同規格及功能攝影機，經被上訴
      人傳真報價經上訴人簽名確認無誤後，完成第3 次訂購，
      上訴人並要求被上訴人於同日將第2 次及第3 次訂購之產
      品一起安裝，完工驗收後，上訴人於97年4 月24日當日付
      清第2 次訂購之工程款3 萬6,000 元，並口頭承諾1 週內
      付清第3 次訂購之工程款。事後屢經催告收款未果，僅得
      知上訴人向被上訴人提出補發監視主機說明書之請求，惟
      此請求與本案完全無關，且被上訴人早於完工驗收時交付
      予上訴人，基於服務客戶之理念，被上訴人於97年8 月27
      日再以掛號免費寄送3 本說明書予上訴人，然上訴人仍未
      付款。
    2.上訴人積欠之工程款乃第3 次訂購，內容為1 台攝影機、
      相關配件、線材五金另料及施工費用，與上訴人於上訴狀
      提及之監視主機、警報系統功能完全無關。監視主機為上
      訴人第1 次及第2 次訂購之產品，且上訴人早已付清該部
      分工程款。
二、上訴人則以：
  (一)原審言詞辯論期日，上訴人依法到庭報到並進行調解，因雙
    方意見不合調解不成，上訴人在庭外等候，見被上訴人先行
    離開，庭丁告知上訴人亦可離開，故上訴人即行離開。事後
    收受判決甚感奇怪，被上訴人既已離開現場，如何按被上訴
    人之聲請為一造辯論，顯係違法判決。
  (二)上訴人總共向被上訴人訂購3 次設備，第1 次於96年2 月，
    上訴人無暇查看設備，第2 、3 次分別為97年4 月23日及24
    日，因第1 次被上訴人未將設備裝好，上訴人要求被上訴人
    維修，被上訴人表示保固期間已經過，故上訴人向被上訴人
    買材料請被上訴人安裝，惟第2 次安裝之監視主機有瑕疵，
    非但未具有警報系統功能、未交付詳細說明書，且監視系統
    僅有左下角4 分之1 畫面有日期及時間，其餘3 面僅有分秒
    且字體模糊，右下角日期與時間字體過小無法看清楚，又監
    視系統自動登錄係以1 日為單位，無法自動分段、自由前進
    後退觀看，少時段登錄必須手動，無法自動。雖第3 次安裝
    之鏡頭並無瑕疵，惟因第1 、2 次安裝之監視主機有瑕疵，
    故上訴人要求扣款2 萬1,000 元等語置辯。
三、本件原審對於被上訴人之請求，判決上訴人應給付被上訴人
    2 萬1,000 元，及自98年1 月25日至清償日止，按週年利率
    5%計算之利息。上訴人提起上訴，並聲明：(一)原判決廢棄。
    (二)被上訴人在第一審之訴駁回。被上訴人則聲明：駁回上訴
    。
四、本件經受命法官依民事訴訟法第270 條之1 第1 項第3 款規
    定，整理並協議簡化爭點及不爭執點如下（本院98年5 月6
    日準備程序筆錄，本院卷第22頁）：
  (一)兩造不爭執之事實：
    1.上訴人於97年4 月間委託被上訴人承攬上訴人位於臺北縣
      新莊市○○路131 號5 樓監視系統工程，約定工程款2 萬
      1,000 元，於97年4 月24日客戶簽署施工確認單，上訴人
      尚未給付工程款。
    2.被上訴人先後於97年7 月16日以三重郵局31支局第324 號
      存證信函、97年8 月7 日、97年11月7 日以律師函催告上
      訴人給付工程款。
  (二)兩造爭執要旨：
    1.原審一造辯論判決是否違法？
    2.被上訴人安裝之監視系統是否不具約定之品質？
五、茲就上述爭點，析述本院得心證之理由如下：
  (一)原審一造辯論判決並未違法：
    上訴人主張被上訴人於調解不成立後先行離開，庭丁告知上
    訴人亦可離開，故上訴人即行離開，原審竟依被上訴人之聲
    請為一造辯論，顯係違法判決云云，惟為被上訴人所否認，
    辯稱伊未離開現場，且庭丁有點呼上訴人等語。經查：
    1.按「言詞辯論期日，當事人之一造不到場者，得依到場當
      事人之聲請，由其一造辯論而為判決」，「第436 條之8
      所定事件，依法應行調解程序者，如當事人一造於調解期
      日5 日前，經合法通知無正當理由而不於調解期日到場，
      法院得依到場當事人之聲請，命即為訴訟之辯論，並得依
      職權由其一造辯論而為判決。」「當事人兩造於期日到場
      而調解不成立者，法院得依一造當事人之聲請，按該事件
      應適用之訴訟程序，命即為訴訟之辯論。」「以起訴視為
      調解之聲請或因債務人對於支付命令提出異議而視為調解
      之聲請者，如調解不成立，除調解當事人聲請延展期日外
      ，法院應按該事件應適用之訴訟程序，命即為訴訟之辯論
      ，並仍自原起訴或支付命令聲請時，發生訴訟繫屬之效力
      。」民事訴訟法第385 條第1 項前段、第436 條之12第1
      項、第419 條第1 項前段、第4 項分別定有明文。復按，
      法院依法製成之筆錄，為公文書之一種，苟非確有反證足
      以證明其記載不實，即不容空言指為錯誤（最高法院20年
      上字第294 號判例要旨參照）。
    2.查被上訴人於98年1 月19日提起本件訴訟，依民事訴訟法
      第403 條第1 項第11款、第424 條第1 項規定，視為調解
      之聲請，本院乃通知兩造於98年2 月23日下午3 時20分到
      院行調解程序，上訴人於98年2 月14日收受送達（98年2
      月4 日寄存送達，依民事訴訟法第138 條第2 項規定，經
      10日生寄存送達效力），本應於調解期日到庭行調解程序
      。惟兩造經調解人試行調解不成後，上訴人逕行離去，以
      致原審法官召開調解庭時，上訴人無正當理由不到場，依
      前揭法條規定，法院自得依到場之被上訴人之聲請，按本
      事件應適用之小額訴訟程序，命即為訴訟之辯論，並依被
      上訴人之聲請，由其一造辯論而為判決，於法要無不合。
    3.上訴人雖辯稱被上訴人已先行離去云云，惟為被上訴人所
      否認，且與原審調解程序筆錄公文書之記載不符（原審卷
      第16頁至第17頁），上訴人復未能舉證以實其說，則其空
      言指摘原審一造辯論判決違法，委不足採。
  (二)上訴人不得以被上訴人安裝之監視系統有瑕疵而主張扣款：
    上訴人主張被上訴人第2 次安裝之監視主機未具有警報系統
    功能、未交付詳細說明書、螢幕字體不清、無法自動分段自
    由前進後退觀看而有瑕疵，上訴人得要求扣款2 萬1,000 元
    云云，惟為被上訴人所否認，辯稱上訴人已完成驗收，且上
    訴人所稱之監視主機早已付清工程款，與系爭第3 次安裝之
    監視攝影機工程款無關等語。經查：
    1.按「當事人於第二審程序不得提出新攻擊或防禦方法。但
      因原法院違背法令致未能提出者，不在此限」，民事訴訟
      法第436 條之28定有明文。查上訴人於原審經合法通知未
      到場，亦未於原審提出上述攻擊防禦方法，茲遲至第二審
      訴訟程序始行提出，實係提出新攻擊防禦方法，且上訴人
      未舉證證明原審有何違背法令致其未能提出攻擊防禦方法
      之情事，則依前揭法條規定，本院不得加以審酌。
    2.退萬步言，縱令上訴人得提出此部分攻擊防禦方法，惟按
      ，「工作有瑕疵者，定作人得定相當期限，請求承攬人修
      補之。承攬人不於前項期限內修補者，定作人得自行修補
      ，並得向承攬人請求償還修補必要之費用。如修補所需費
      用過鉅者，承攬人得拒絕修補，前項規定，不適用之。」
      「承攬人不於前條第1 項所定期限內修補瑕疵，或依前條
      第3 項之規定拒絕修補或其瑕疵不能修補者，定作人得解
      除契約或請求減少報酬。」民法第493 條、第494 條第1
      項分別定有明文。又承攬人之工作有瑕疵者，須定作人定
      相當期限請求承攬人修補，承攬人如不於期限內修補時，
      定作人始得自行修補，請求承攬人償還修補必要費用，或
      解除契約或請求減少報酬；又其瑕疵係可歸責於承攬人時
      ，定作人始得請求損害賠償，此觀之民法第493 條、第49
      4 條、第495 條之規定自明（最高法院86年度臺上字第55
      6 號判決要旨參照）。查上訴人主張有瑕疵之監視主機，
      係97年4 月23日訂購、97年4 月24日安裝之第2 次訂購單
      ，並經上訴人之子王如春於97年4 月24日於施工確認單上
      簽名確認，付清工程款等情，此有訂購單（本院卷第25頁
      ）、施工確認單（原審卷第8 頁）在卷足考，縱令上訴人
      認為有瑕疵，亦應先定相當期限請求被上訴人修補，若被
      上訴人不於期限內修補，上訴人始得請求減少報酬。惟本
      件上訴人未舉證證明已定相當期限請求被上訴人修補，復
      未舉證證明其所主張減少報酬2 萬1,000 元之計算基礎，
      自不得逕行請求減少報酬，並主張與系爭第3 次訂購單之
      工程款抵銷。
六、從而，被上訴人請求上訴人給付工程款2 萬1,000 元，及自
    起訴狀繕本送達翌日起至清償日止，按週年利率5%計算之法
    定遲延利息，為有理由，應予准許。原審判命上訴人給付前
    揭金額，並依職權宣告假執行，並無不合。上訴人指摘原判
    決不當，求予廢棄改判，為無理由，應予駁回。
七、本件判決基礎已臻明確，兩造其餘之攻擊防禦方法及訴訟資
    料，經核與判決基礎不生影響，爰不一一論駁，併予敘明。
八、據上論結，本件上訴為無理由，依民事訴訟法第436 條之32
    第2 項、第449 條第1 項、第78條，判決如主文。
中    華    民    國    98    年    7     月    21    日
                  民事第二庭  審判長法官  俞慧君
                              法      官  陳梅欽
                              法      官  陳玉曆
以上正本證明與原本無異。
本件判決不得上訴。
中    華    民    國    98    年    7     月    28    日
                              書  記  官  吳華瑋


司法院資訊處製作；財團法人民間司法改革基金會備份。
